臺灣臺南地方法院刑事判決           100年度訴字第1501號
公  訴  人  臺灣臺南地方法院檢察署檢察官
被      告  黃國男
選任辯護人  蘇正信律師
            蔡進欽律師
            蔡弘琳律師
上列被告因違反野生動物保育法案件，經檢察官提起公訴（100
年度偵字第11925號），被告於本院準備程序進行中，就被訴事
實為有罪之陳述，經合議庭裁定由受命法官獨任進行簡式審判程
序，並判決如下：
    主  文
黃國男共同犯野生動物保育法第四十條第二款之意圖非法販賣而
展示保育類野生動物罪，共貳罪，各處有期徒刑捌月。應執行有
期徒刑壹年貳月。緩刑肆年。並應向公庫支付新台幣伍拾萬元。
    事  實
一、黃國男係址設臺南市歸仁區○○○路○段525巷3號「世界蛇
    王教育農場」之負責人，其明知亞洲黑熊、馬來熊、孟加拉
    虎等動物，均係野生動物保育法第4條第1款所稱瀕臨絕種、
    珍貴稀有而經主管機關行政院農業委員會（下稱農委會）公
    告之「保育類野生動物」，非經主管機關之同意，依法不得
    買賣，或在公共場所陳列、展示。詎其與友人林金修（由檢
    察官另行偵辦）二人，竟未經農委會之同意，即共同基於意
    圖販賣野生動物而展示之犯意聯絡，分別於：(一)民國97年5
    月24日上午，經林金修仲介並帶領佯裝為買家之代號A1（真
    實姓名與年籍均詳卷）等二名社團法人台灣動物社會研究會
    人員，前往黃國男所經營，供公眾參觀之「世界蛇王教育農
    場」內，並由黃國男引導觀看上開農場內展示之亞洲黑熊、
    馬來熊、孟加拉虎等保育類野生動物後，繼由黃國男與林金
    修於上開農場之餐廳內，向A1等二人表示黃國男願以「假贈
    與、真買賣」之方式，依序欲以每隻新台幣（下同）25萬、
    15萬、50萬元之不等價格，出售上開亞洲黑熊、馬來熊、孟
    加拉虎等保育類野生動物，嗣經A1等人完成蒐證後即藉故離
    去而未交易；(二)復另行起意，於99年7月3日由林金修仲介並
    帶領佯為買家之上開A1等二名動物保育人士與蘋果日報記者
    二人至上開農場後，再由黃國男引導觀看上開農場內展示之
    亞洲黑熊、孟加拉虎等保育類野生動物後，繼由黃國男與林
    金修於上開農場之餐廳內，復向蘋果日報記者等人表示黃國
    男願以「假贈與、真買賣」之方式，依序欲以每隻35萬、55
    萬元之不等價格，出售上開亞洲黑熊、孟加拉虎等保育類野
    生動物，嗣經蘋果日報記者等人完成蒐證後即藉故離去而未
    交易。後經蘋果日報記者於99年8月1日將上情刊報披露後，
    經臺灣臺南地方法院檢察署檢察官主動剪報分案偵辦，社團
    法人台灣動物社會研究會亦另於同年月13日具狀提出檢舉，
    始循線查獲上情。
二、案經臺灣臺南地方法院檢察署檢察官主動簽分，及社團法人
    台灣動物社會研究會告發後，由臺灣臺南地方法院檢察署檢
    察官偵查起訴。
    理  由
一、本件被告黃國男所犯違反野生動物保育法第40條第2款之意
    圖非法販賣而展示保育類野生動物之犯行，係死刑、無期徒
    刑、最輕本刑為3 年以上有期徒刑以外之罪，其於準備程序
    中就被訴事實為有罪之陳述，經法官告知簡式審判程序之旨
    ，並聽取當事人及辯護人之意見後，本院依刑事訴訟法第27
    3條之1第1項之規定，裁定進行簡式審判程序，合先敘明。
二、上揭犯罪事實，業據被告於本院審理時坦承不諱（本院卷第
    28至29頁），核與證人林金修檢察官訊問時具結證稱他們有
    說要向被告買野生動物的意思（99他2640卷第182至184頁）
    、證人A1於警詢及檢察官訊問時具結證稱被告於97年5 月24
    日有表示亞洲黑熊1隻要價25萬元、馬來熊1隻15萬元、老虎
    1隻50萬元、被告於99年7月3日當天又表示亞洲黑熊1隻35萬
    元、孟加拉虎1隻55萬元等語（警卷第6至7頁、100偵11925
    卷第34頁）之證述，大致相符。而虎、馬來熊、亞洲黑雄均
    為農委會林務局公告之「保育類野生動物」，亦有卷附保育
    類野生動物名冊（99他2640卷第21至22頁）可按。此外復有
    社團法人台灣動物社會研究會提出97年5月24日錄影檔及譯
    文、蘋果日報記者99年7月3日採訪之錄音光碟及勘驗譯文（
    99他2640卷第25至26、33至42頁）、現場圖、展示照片12幀
    （100偵11925卷第11至17頁）等資料在卷可稽。是被告上揭
    自白，核與事實相符，應堪採信。本案事證明確，被告犯行
    堪以認定，應依法論科。
三、按保育類野生動物、瀕臨絕種及珍貴稀有野生動物產製品，
    非經主管機關之同意，不得買賣或在公共場所陳列、展示。
    前項保育類野生動物、瀕臨絕種及珍貴稀有野生動物產製品
    之種類，由中央主管機關公告之，野生動物保育法第35條定
    有明文。是核被告所為，係違反野生動物保育法第35條第1
    項規定，而應依野生動物保育法第40條第2款之意圖非法販
    賣而展示保育類野生動物罪（共2罪）處罰。被告與林金修
    間，就上開犯行均有犯意聯絡及行為分擔，為共同正犯。另
    被告分別於97年5月24日、99年7月3日前後2次意圖非法販賣
    而展示保育類野生動物之犯行，相隔2年餘，且欲販賣之野
    生動物種類亦有不同（第一次是意圖以每隻25萬、15萬、50
    萬元之價格，出售亞洲黑熊、馬來熊、孟加拉虎，第二次則
    是意圖以每隻35萬、55萬元之價格，出售亞洲黑熊、孟加拉
    虎），顯係分別起意，應予分論併罰。
四、爰審酌被告為圖謀利，竟意圖非法販賣而在公共場所展示保
    育類野生動物，行為實應予以非難，惟念其於本院審理中業
    已坦承犯行，堪認尚有悔意，且迄未將保育類野生動物販售
    獲利，犯罪所生危害尚輕等情，兼衡其犯罪之動機、手段、
    情節，及智識程度為高職畢業、生活狀況等一切情狀，各量
    處有期徒刑8月，並定應執行刑如主文所示。再被告年近七
    旬，且未曾因故意犯罪受有期徒刑以上刑之宣告（按83年間
    雖因毀損案件，經判處有期徒刑3月，緩刑3年確定，然因緩
    刑期滿未經撤銷，致其刑之宣告失其效力），有臺灣高等法
    院被告前案紀錄表在卷可按，其因一時失慮致罹刑典，且犯
    後於本院審理時已坦承犯行，堪認已有悔意，諒其經此偵、
    審程序及刑之宣告，當已知所警惕而信無再犯之虞，本院審
    酌上情，認前揭所宣告之刑以暫不執行為適當，爰併予宣告
    緩刑4年，以啟自新。惟考量被告上開犯罪情節，對公益之
    危害程度，及為使被告今後戒慎其行，本院乃認除前開緩刑
    之宣告外，另有賦予被告一定負擔之必要，併依刑法第74條
    第2項第4款規定諭知被告應向公庫支付新臺幣50萬元之公益
    金，以收緩刑預防再犯之功效。
據上論斷，應依刑事訴訟法第273條之1第1項、第299條第1項前
段，野生動物保育法第40條第2款，刑法第11條、第28條、第51
條第5款、第74條第1項第1款、第2項第4款，判決如主文。
本案經檢察官郭書鳴到庭執行職務。
中    華    民    國    100   年    12    月    12    日
                    刑事第十一庭  法  官  曾仁勇
以上正本證明與原本無異。
如不服本判決，應於收受送達後10日內，向本院提出上訴書狀，
並應敘述具體理由；如未敘述上訴理由者，應於上訴期間屆滿後
20 日內向本院補提理由書（均須按他造當事人之人數附繕本）
「切勿逕送上級法院」。
                                  書記官  張宜柔
中    華    民    國    100   年    12    月    12    日
附錄本判決論罪科刑之法條：
野生動物保育法第40條
有下列情形之一，處6月以上5年以下有期徒刑，得併科新臺幣30
萬元以上150萬元以下罰金：
一、違反第24條第1項規定，未經中央主管機關同意，輸入或輸
    出保育類野生動物之活體或其產製品者。
二、違反第35條第1項規定，未經主管機關同意，買賣或意圖販
    賣而陳列、展示保育類野生動物或瀕臨絕種及珍貴稀有野生
    動物產製品者。